臺灣臺北地方法院刑事判決　　　　　　　　　　　　　九十三年度易字第二二０號
　　公　訴　人　臺灣臺北地方法院檢察署檢察官
　　被　　　告　乙○○
右列被告因詐欺案件，經檢察官提起公訴（九十三年度偵緝字第三二號），被告於本
院準備程序期日為有罪陳述，經本院裁定由受命法官獨任進行審判程序，並判決如左
：
    主  文
乙○○幫助意圖為自己不法之所有，以詐術使人將本人之物交付，處有期徒刑肆月，
如易科罰金，以參佰元折算壹日。緩刑參年。
    事  實
一、乙○○明知一般民眾僅憑個人國民
    不同金融機構申請多數存款帳戶使用而無任何特殊限制，倘其所開立金融帳戶之
    存摺、提款卡等物品無故交付與並非熟識之某不詳姓名年籍成年人使用，將發生
    被他人用來作為向不特定人詐欺取財工具之結果，於民國九十一年十月十二日，
    因一自稱「郭忠其」之不詳姓名年籍成年男子知其需錢孔急，遂向其表示可以新
    臺幣（下同）一千元為代價向其收購帳戶後，乙○○遂基於幫助該自稱「郭忠其
    」之不詳姓名年籍成年人詐欺取財之不確定故意，與該人共同前往臺北市中正區
    ○○○路一段一一四號臺北北門郵局，經該自稱「郭忠其」之不詳姓名年籍成年
    0000000號之郵政儲金帳戶（下稱乙○○郵局帳戶），乙○○隨即將申辦
    取得之存摺、金融卡連同所使用之印章均交付該自稱「郭忠其」之不詳姓名年籍
    成年男子使用；嗣該不詳姓名年籍成年人即意圖為自己不法之所有，於九十一年
    十二月九日，以電話簡訊向甲○○佯稱已中獎港幣二十五萬元，並稱可僅操作提
    款機以領取獎金之方式而對甲○○施用詐術，致甲○○陷於錯誤而依該人指示操
    作，先後於同年十二月九日十六時五十八分許、十日十二時四十九分許及十一日
    十六時五十八分許匯出五萬元、五萬五千元、十二萬元，其中該筆十二萬元款項
    即係依該人指示匯入前揭乙○○郵局帳戶內（另二筆款項則係匯入葉昆揚之郵局
    帳戶內，葉昆揚部分並經臺灣雲林地方法院判處有期徒刑四月，如易科罰金，以
    參佰元折算一日在案），嗣經甲○○察覺先後操作提款機係匯出共計二十三萬元
    款項，始知受騙。
二、案經嘉義市警察局第二分局報請臺灣嘉義地方法院檢察署檢察官呈請臺灣高等法
    院檢察署令轉臺灣雲林地方法院檢察署檢察官再呈請臺灣高等法院檢察署令轉臺
    灣臺北地方法院檢察署檢察官偵查起訴。
    理  由
一、訊據被告乙○○對於右揭犯罪事實，業於本院審理中坦承不諱，而被害人甲○○
    就其遭詐欺取財之情節，亦於警詢時指述在卷，且衡以邇來詐欺取財之犯罪類型
    層出不窮，該等犯罪，多數均係利用他人帳戶作為詐欺所得財物之出入帳戶，並
    經媒體廣為披載，被告既係成年且智力成熟之人，縱使其並不確知所為詐欺取財
    之對象即為被害人甲○○及必定可發生如何詐欺取財之具體內容，以一般申辦金
    融機構帳戶並無特殊限制之情形，被告對該自稱「郭忠其」之不詳姓名年籍成年
    意交付，均足見被告對此帳戶將遭人作為詐欺取財犯行所得財物匯入及提領之工
    具使用，應有概括之認識，被告對此應足知悉，而其仍決意將之交付與該自稱「
    郭忠其」之不詳姓名年籍之成年男子作非法使用，而該人果將之用以在對被害人
    甲○○為詐欺取財行為後，充作令被害人匯入款項之工具，此亦不違背被告當初
    交付之本意，其有幫助此詐欺取財之犯意及行為實甚明。此外，復有中華郵政股
    份有限公司函覆之查詢客戶基本資料表、客戶歷史交易清單等影本各一份及郵政
    國內匯款執據影本三份在卷可資佐證。是本案事證已臻明確，被告上開犯行，洵
    堪認定。
二、按行為人基於幫助他人犯罪之意思，為促成他人犯罪而為犯罪構成要件以外之行
    為者，為幫助犯。查本案被告如前述，將其所有前開帳戶存摺、印章及金融卡無
    故交與不詳姓名年籍成年人使用，就該人果將之用以在對被害人甲○○為詐欺取
    財行為後，充作令被害人等匯入款項之工具，既不違背被告當初交付之本意且足
    為其所知悉，而其所參與係提供取得犯罪所得款項之工具，雖對此詐欺取財犯行
    施以助力者，屬詐欺取財構成要件以外之行為，仍應以詐欺取財之幫助犯論之，
    核其所為，係犯刑法第三十條第一項前段、第三百三十九條第一項之幫助詐欺取
    財罪。被告幫助他人犯詐欺取財罪，為從犯，爰依刑法第三十條第二項之規定減
    輕其刑。又公訴意旨以被告所幫助者係連續詐欺取財行為部分，觀諸被害人甲○
    ○於警詢時所述情節，其雖係先後三次匯款但均出於該不詳姓名年籍之人之同一
    詐欺取財行為所致，復無任何積極證據足資證明被告前揭郵局帳戶尚有經該人或
    其他人作為除前述詐欺取財行為外之工具，是尚難認被告前揭所幫助者係連續詐
    欺取財行為，公訴人此部分容有誤會，附予敘明。爰審酌被告並無前科，有臺灣
    高等法院被告全國前案紀錄表一份可按，素行尚佳，且其犯後已坦承犯行，並在
    本院審理中主動提出該自稱「郭忠其」之不詳姓名年籍成年人相關資料，足見其
    尚知悔悟，犯罪動機又係出於貪圖小利，犯罪情節尚非嚴重，及其犯罪手段、所
    生危害等一切情狀，量處如主文所示之刑，並諭知易科罰金之折算標準。末查，
    被告並無前科，有臺灣高等法院被告全國前案紀錄表一份可考，其因一時失慮，
    偶罹刑典，事後已坦承犯行，深具悔意，經此刑之宣告後，應知警惕而無再
　　犯之虞，本院因認暫不執行其刑為當，爰予宣告緩刑三年，用啟自新。
據上論斷，應依刑事訴訟法第二百七十三條之一第一項、第二百九十九條第一項前段
，刑法第三十條第一項前段、第三百三十九條第一項、第三十條第二項、第四十一條
第一項前段、第七十四條第一款，罰金罰鍰提高標準條例第一條前段、第二條，判決
如主文。
本案經檢察官丙○○到庭執行職務
中　　　華　　　民　　　國　　九十三　　年　　　四　　　月　　　五　　　日
                                      臺灣臺北地方法院刑事第十六庭
                                                法  官  林麗真
右正本證明與原本無異。
如不服本判決，應於判決送達後十日內，向本院提出上訴狀。
                                                書記官  張汝琪
中　　　華　　　民　　　國　　九十三　　年　　　四　　　月　　　六　　　日
附錄本案論罪科刑法條全文
中華民國刑法第三百三十九條
 (普通詐欺罪)
意圖為自己或第三人不法之所有，以詐術使人將本人或第三人之物交付者，處五年以
下有期徒刑、拘役或科或併科一千元以下罰金。
以前項方法得財產上不法之利益或使第三人得之者，亦同。
前二項之未遂犯罰之。
